最高法院刑事判決　　　　　　　　　　　　　　　八十八年度台上字第二六六五號
　　上　訴　人　甲○○
　　選任辯護人　曾清永律師
右上訴人因重利案件，不服台灣高等法院高雄分院中華民國八十七年九月九日第二審
判決（八十七年度上訴字第六七一號，起訴案號：台灣高雄地方法院檢察署八十六年
度偵字第二九三二七號），提起上訴，本院判決如左：
    主  文
上訴駁回。
    理  由
按刑事訴訟法第三百七十七條規定，上訴於第三審法院，非以判決違背法令為理由，
不得為之，是當事人提起第三審上訴，應以原判決違背法令為理由，係屬法定要件。
如果上訴理由狀並未依據卷內訴訟資料，具體指摘原判決不適用何種法則或如何適用
不當，或所指原判決之違法情事，顯與法律規定得為第三審上訴理由之違法情形不相
適合時，均應認其上訴為違背法律上之程式，予以駁回。本件原判決綜合調查證據之
結果，撤銷第一審不當之判決，改判依刑法第三百四十五條規定論處上訴人甲○○常
業重利罪刑，並就其被訴行使業務上登載不實文書罪嫌部分，以不能證明犯罪，惟因
公訴人認與論罪科刑之重利罪部分，有牽連犯之裁判上一罪關係，而不另為無罪之諭
知，已詳敘所憑之證據及認定之理由，從形式上觀察，並無任何違背法令之處。而刑
事被告僅得為自己之利益提起上訴，為訴訟法上之大原則，本件原判決不另為無罪諭
知部分，對於上訴人並無不利，上訴人就該部分指摘原判決有應於審判期日調查之證
據未予調查及判決不載理由之違背法令，已有未合。又關於常業重利罪部分，原判決
事實認定上訴人「以七天為一期，收取百分之十之利息」，依此，如換算月息已達三
十分以上，故原判決理由說明上訴人「收取之利息已達月息三十分以上」，與事實之
認定，並無矛盾；另原判決附表編號，已明載杜政男於民國八十六年七月三日向上
訴人借款新台幣五千元，上訴人指附表內未予列入，而與事實之認定不符云云，自屬
誤會。又是否宣告緩刑，為審判上得以職權裁量之事項，判決諭知緩刑者，固應記載
其理由，然如不予諭知緩刑，雖未敘明其理由，亦不得指為理由不備，是原判決未敘
明不予宣告緩刑之理由，自無違法可言。上訴意旨，徒憑己意，對於原判決已記載之
事項，漫指為未記載，並對原審採證認事及是否宣告緩刑之職權行使，任意指摘為違
法，顯非依據卷內資料對於原判決如何違背法令為具體之指摘，難謂已符合首揭法定
上訴要件，其上訴違背法律上之程式，應予駁回。
據上論結，應依刑事訴訟法第三百九十五條前段，判決如主文。
中      華      民      國    八十八    年      五      月      二十    日
                              最高法院刑事第七庭
                                  審判長法官  謝  家  鶴
                                        法官  洪  文  章
                                        法官  花  滿  堂
                                        法官  陳  世  淙
                                        法官  洪  佳  濱
      右正本證明與原本無異
                                              書  記  官
中      華      民      國    八十八    年      五      月    二十八    日
